臺灣臺中地方法院刑事判決　　　　　 96年度沙簡上字第682號
上　訴　人　丙○○
即　被　告
　　　　　　　　　　國民
上列上訴人因毀損案件，不服本院臺中簡易庭九十六年度沙簡字
第九號中華民國九十六年六月十一日第一審簡易判決（聲請案號
：臺灣臺中地方法院檢察署九十四年度偵字第一九九四一號），
提起上訴，本院管轄第二審之合議庭，判決如下：
    主    文
原判決撤銷。
丙○○損壞他人之花臺、門窗及魚池造景，足以生損害於他人，
累犯，處拘役伍拾日，如易科罰金，以銀元佰元即新臺幣玖佰
元折算壹日，減為拘役貳拾伍日，如易科罰金，以銀元佰元即
新臺幣玖佰元折算壹日。
　  犯罪事實
一、丙○○前於民國九十二年間，因傷害案件，經臺灣高等法院
    臺中分院判處有期徒刑四月確定，甫於九十二年七月八日易
    科罰金執行完畢，詎仍不知警惕。緣丙○○前於九十四年七
    月間，以陳玫孜之名義，經由本院強制執行拍賣程序，買受
    原屬吳昇泰所有，坐落臺中縣沙鹿鎮○○段斗抵小段（檢察
    官聲請簡易判決處刑書漏載「斗抵小段」）二三之九、二三
    之一七地號土地（應有部分均為萬分之一五七七），及其上
    建號為二○七二、二○七三、二○七四、二○七五、二○七
    六、二○七七、二○七八、二○七九、二○八○號之地下層
    建物（權利範圍：全部，另均含公設建號二○八一【應有部
    分為一九五五○分之二七九七】、二○八四【權利範圍全部
    】，現況為地下室、停車場）後，丙○○明知前開二三之九
    地號、二○八一公設建號上出入口處之花臺、門窗及魚池造
    景為該集合式住宅之公共設施，屬全體區分所有權人分別共
    有，如欲變更使用，應徵得其他區分所有權人之同意，惟為
    使其以陳玫孜名義買受之地下室及停車場，車輛出入之便利
    進入，竟在明知其他區分所有權人反對變更地下室及停車場
    進出門原樣之情形下，仍基於毀棄他人之物之犯意，於九十
    四年九月間，雇用不知情之成年工人，將上開花臺、門窗及
    魚池造景均予以拆除之，足以生損害於該集合式住宅區分所
    有權人。
二、案經戊○○、陳奕鍊、乙○○、庚○○、甲○○訴由臺中縣
    警察局清水分局報告臺灣臺中地方法院檢察署檢察官偵查後
    聲請簡易判決處刑。
    理    由
壹、證據能力部分：
一、按被告以外之人於審判外之陳述，雖不符前四條之規定，而
    經當事人於審判程序同意作為證據，法院審酌該言詞陳述或
    書面陳述作成時之情況，認為適當者，亦得為證據。當事人
    、代理人或辯護人於法院調查證據時，知有第一百五十九條
    第一項不得為證據之情形，而未於言詞辯論終結前聲明異議
    者，視為有前項之同意，刑事訴訟法第一百五十九條之五定
    有明文。
二、經查，證人即告訴人兼告訴代理人丁○○於警詢、偵查時、
    證人即告訴人甲○○於偵查中之陳述，其性質雖屬傳聞證據
    ，然其等警詢筆錄及偵查筆錄之內容，業經本院審理時予以
    提示並告以要旨，且經檢察官及被告表示意見，當事人已知
    上述筆錄乃傳聞證據，而均未於言詞辯論終結前對該等筆錄
    內容異議，依前揭規定，擬制同意作為證據，本院審酌上開
    筆錄作成時，並無不當取供之情形，認為以之作為本案之證
    據亦屬適當，是告訴人兼告訴代理人丁○○於警詢及偵查時
    、告訴人甲○○於偵查中之陳述自均具有證據能力，合先敘
    明。
貳、認定犯罪事時所憑之證據及論罪科刑：
一、訊據被告丙○○對於上開犯罪事實於本院審理時坦承不諱，
    核與證人即告訴人兼告訴代理人丁○○於警詢、偵查中及本
    院準備程序時、證人即告訴人甲○○於偵查中證述之情節相
    符（見臺中縣警察局清水分局清警偵字第○九四○○四○一
    四二號刑案偵查卷宗【以下簡稱「警卷」】、臺灣臺中地方
    法院檢察署九十四年度偵字第一九九四一號偵查卷宗【以下
    簡稱「偵卷」】第七、八頁、本院卷第四七頁），並有臺中
    縣沙鹿鎮○○段斗抵小段二三之九地號土地登記第二類謄本
    一份、告訴人坐落上開土地上之建物登記第二類謄本五份、
    臺中縣清水地政事務所建物測量成果圖（建號二○八一部分
    ）、本院九十四年七月二十一日中院清民執九四執二字第一
    六三三七號證明書、建物所有權狀（臺中縣沙鹿鎮○○段斗
    抵小段建號為二○七二、二○七三、二○七四、二○七五、
    二○七六、二○七七、二○七八、二○七九、二○八○號地
    下層、所有權人陳玫孜）、使用執照存根各一份、施工照片
    、進出門前花臺、門窗及魚池造景拆除之前、拆除後被告設
    置斜坡供車輛通行之照片共計五十一張在卷可稽（見警卷、
    臺灣臺中地方法院檢察署九十四年度發查字第二八四三號卷
    第六至二五、三○、三二至三七頁、偵卷第一三至一五、二
    ○至二九、三四至四四、五七、五八、九三、九四頁）；且
    經檢察官於九十五年四月十八日履勘現場及指揮偵查佐潘俊
    隆於九十五年四月二十七日會同地政人員及當事人至現場勘
    查無訛，並有履勘現場筆錄、偵查佐潘峻隆所製作之職務報
    告（含建物測量申請書、協議書各一份及照片十九張）各一
    份附卷可參（見偵卷第七一至八五頁），足見被告自白與事
    實相符，堪以採信。從而，本件事證明確，被告犯行堪以認
    定，應予依法論科。
二、按被告行為後，九十四年二月二日修正公布之刑法，業於九
    十五年七月一日施行，新刑法第二條第一項之規定，係規範
    行為後法律變更所生新舊法律比較適用之準據法，於新刑法
    施行後，應適用新刑法第二條第一項之規定，為「從舊從輕
    」之比較。另於比較時應就罪刑有關之共犯、未遂犯、想像
    競合犯、牽連犯、連續犯、結合犯，以及累犯加重、自首減
    輕暨其他法定加減原因（如身分加減）與加減比例等一切情
    形，本於統一性及整體性原則，綜其全部罪刑之結果而為比
    較（最高法院九十五年五月二十三日刑事庭第八次會議決議
    參照）。查刑法第三百五十四條之毀損罪，其法定刑罰金部
    分為得科五百元以下罰金，然被告行為後，於九十五年六月
    十四日增訂刑法施行法第一條之一，並規定：「中華民國九
    十四年一月七日刑法修正施行後，刑法分則編所定罰金之貨
    幣單位為新臺幣。九十四年一月七日刑法修正時，刑法分則
    編未修正之條文定有罰金者，自九十四年一月七日刑法修正
    施行後，就其所定數額提高為三十倍。但七十二年六月二十
    六日至九十四年一月七日新增或修正之條文，就其所定數額
    提高為三倍。」，且九十四年二月二日修正公布，九十五年
    七月一日施行之刑法第三十三條第五款修正為：「主刑之種
    類如下：˙˙˙五、罰金：新臺幣一千元以上，以百元計算
    之。」，是依修正後之法律，刑法第三百五十四條毀損罪所
    得科處之罰金刑最高為新臺幣一萬五千元、最低為新臺幣一
    千元；而被告行為時適用之罰金罰鍰提高標準條例第一條前
    段規定：「依法律應處罰金、罰鍰者，就其原定數額得提高
    為二倍至十倍。但法律已依一定比率規定罰金或罰鍰之數額
    或倍數者，依其規定。」、現行法規所定貨幣單位折算新臺
    幣條例第二條規定：「現行法規所定金額之貨幣單位為圓、
    銀元或元者，以新臺幣之三倍折算之。」，及修正前刑法第
    三十三條第五款規定：「主刑之種類如下：˙˙˙五、罰金
    ：一元以上。」，是依行為時之法律，刑法第三百五十四條
    毀損罪所得科處之罰金刑最高為新臺幣一萬五千元、最低為
    新臺幣三十元。因此，比較上述修正前、後之刑罰法律，自
    以被告行為時之舊法即依修正前刑法第三十三條第五款，並
    配合罰金罰鍰提高標準條例第一條前段，對被告為有利。故
    本案應適用修正前之相關規定，予以論處。
二、核被告所為，係犯刑法第三百五十四條之毀損罪。被告雇用
    不知情之成年工人為本件之毀損行為，係間接正犯，應負與
    正犯同一責任。又被告曾於九十二年間，因傷害案件，經臺
    灣高等法院臺中分院判處有期徒刑四月確定，甫於九十二年
    七月八日易科罰金執行完畢等情，有臺灣臺中地方法院檢察
    署刑案資料查註紀錄表及臺灣高等法院被告前案紀錄表各一
    份在卷可參；而九十四年二月二日修正公布，九十五年七月
    一日施行之刑法第四十七條第一項修正為：「受徒刑之執行
    完畢，或一部之執行而赦免後，五年以內故意再犯有期徒刑
    以上之罪者，為累犯，加重本刑至二分之一」，與修正前同
    條：「受有期徒刑之執行完畢，或受無期徒刑或有期徒刑一
    部之執行而赦免後，五年以內再犯有期徒刑以上之罪者，為
    累犯，加重本刑至二分之一」之規定相比較，依修正後之規
    定，若再犯之罪為「過失犯」，則無累犯規定之適用，然依
    修正前之規定，過失犯亦可構成累犯，固以修正後之刑法第
    四十七條之規定，有利於行為人，然上述新舊法之規定，對
    於本件被告「故意」犯毀損罪，並無所謂有利或不利之情形
    ，故應無比較新舊法適用之問題（最高法院九十五年度臺上
    字第五五八九號判決意旨參照），而逕適用修正後刑法第四
    十七條第一項之規定，加重其刑。
三、原審認本件事證明確，依刑事訴訟法第四百四十九條第一項
    前段、第四百五十四條第二項，刑法二條第一項前段、第三
    百五十四條、第四十七條第一項、修正前刑法第四十一條第
    一項前段、罰金罰鍰提高標準條例第一條前段、修正前罰金
    罰鍰提高標準條例第二條及現行法規所定貨幣單位折算新臺
    幣條例第二條，判處被告有期徒刑四月，並諭知易科罰金之
    折算標準，其認事用法固無不當。惟查：(一)被告於本院審理
    期間，業與告訴人達成和解，並將其雇工毀損之花臺、門窗
    、魚池造景等設施回復原狀，雙方並於九十六年九月三日在
    本院成立調解，告訴人丁○○復於同日本院行準備程序時，
    當庭表示願意原諒被告等情，有該次準備程序筆錄及本院調
    解程序筆錄在卷可證（見本院卷四九、五○頁）；(二)被告行
    為後，為紀念解除戒嚴二十週年，予罪犯更新向善之機，而
    制定「中華民國九十六年罪犯減刑條例」，經總統於九十六
    年七月四日公布，並於同月十六日施行；本件被告犯罪時間
    在九十六年四月二十四日以前，所犯合於減刑條件。原審未
    及審酌被告與告訴人已達成和解之犯後態度，及九十六年七
    月十六日施行之中華民國九十六年罪犯減刑條例規定，尚有
    未合，被告上訴意旨指摘原判決判刑過重，即有理由。爰審
    酌被告為一己私利，損壞屬集合住宅住戶全體區分所有之公
    共設施，造成其他區分所有權人之損害，行為殊不足取，惟
    被告今已回復上開公共設施原貌，盡力彌補所造成之損害，
    復取得告訴人之原諒，並於本院審理時坦承犯行，應有認錯
    悔過之意，態度尚屬良好等一切情狀，量處拘役五十日。被
    告行為時之刑法第四十一條第一項前段規定：「犯最重本刑
    為五年以下有期徒刑以下之刑之罪，而受六個月以下有期徒
    刑或拘役之宣告，因身體、教育、職業、家庭之關係或其他
    正當事由，執行顯有困難者，得以一元以上三元以下折算一
    日，易科罰金。」；又被告行為時之易科罰金折算標準，依
    修正前罰金罰鍰提高標準條例第二條前段（業於九十四年五
    月十七日刪除）規定，就其原定數額提高為一百倍折算一日
    ，則本件被告行為時之易科罰金折算標準，應以銀元三百元
    折算一日，經折算為新臺幣後，應以新臺幣九百元折算為一
    日。惟九十五年七月一日施行之刑法第四十一條第一項前段
    則規定：「犯最重本刑為五年以下有期徒刑以下之刑之罪，
    而受六個月以下有期徒刑或拘役之宣告者，得以新臺幣一千
    元、二千元或三千元折算一日，易科罰金。」，比較修正前
    後之易科罰金折算標準，以九十五年七月一日修正公布施行
    前之規定，較有利於被告，爰依修正前刑法第四十一條第一
    項前段之規定，諭知易科罰金之折算標準。又被告本件犯罪
    時間係於九十六年四月二十四日以前，所犯係刑法第三百五
    十四條之罪，符合中華民國九十六年罪犯減刑條例第二條第
    一項第三款規定之減刑條件，應依法減其宣告刑二分之一，
    即減為拘役二十五日，並諭知易科罰金之折算標準。
據上論斷，應依刑事訴訟法第四百五十五條之一第一項、第三項
、第三百六十九條第一項前段、第三百六十四條、第二百九十九
條第一項前段，刑法第二條第一項前段、第三百五十四條、第四
十七條第一項、修正前刑法第四十一條第一項前段，罰金罰鍰提
高標準條例第一條前段、修正前罰金罰鍰提高標準條例第二條，
現行法規所定貨幣單位折算新臺幣條例第二條，中華民國九十六
年罪犯減刑條例第二條第一項第三款、第七條、第九條，判決如
主文。
本案經檢察官己○○到庭執行職務
中　　華　　民　　國　　96　　年　　10　　月　　30　　日
                  刑事第一庭  審判長法  官   唐光義
                                    法  官   朱光國
                                    法  官   郭妙俐
上正本證明與原本無異。
本件不得上訴。
                                　　書記官   陳玉芬
中　　華　　民　　國　　96　　年　　10　　月　　30　　日
附錄本案論罪科刑法條全文：
刑法第三百五十四條
毀棄、損壞前二條以外之第三人之物或致令不堪用，足以生損害
於公眾或他人者，處二年以下有期徒刑、居易或五百元以下罰金
。
